【裁判字號】    89,上更(一),1151
【裁判日期】    901127
【裁判案由】    偽造有價證券
【裁判全文】
臺灣高等法院刑事判決                      八十九年度上更(一)字第一一五一號
    上訴人即被告乙○○
                呂理胡律師
    上  訴  人
    即  被  告  乙○○
    選任辯護人  朱俊雄
                蘇癸旨
    上  訴  人
    即  被  告  鄭淵源即壬○.
    選任辯護人  許坤田
右上訴人，因被告偽造有價證券案件，不服台灣桃園地方法院八十五年度訴字第一五
六號，中華民國八十五年十一月二十一日第一審判決（起訴案號：台灣桃園地方法院
檢察署八十四年度偵字第一０六八五號）提起上訴，判決後，經最高法院發回更審，
本院判決如左：
    主  文
原判決撤銷。
乙○○、鄭淵源均無罪。
    理  由
一、公訴意旨略以﹕被告乙○○、壬○○（嗣改名為鄭淵源，以下均稱壬○○）共同
    經營之捷鼎實業股份有限公司（以下簡稱捷鼎公司）積欠丙○○金錢債務未償，
    嗣經催討，即於八十四年七月、八月間，共同意圖供行使之用，以壬○○指示，
    乙○○簽發填寫之方式，未經同意，偽造簽發如附表所示之支票二紙後，在桃園
    縣楊梅鎮境內，先後行使交付予丙○○供清償債務之用，詎屆期均不獲付款，丙○○始知上情，因認被告二人共犯刑法第二百零一條第一項之罪嫌。
二、公訴人以被告涉犯前開罪嫌，係以上訴人即被告乙○○、壬○○均自承未經支票
    發票人甲○○及祖模企業有限公司（以下簡稱祖模公司）負責人甲○○之同意而
    簽發前開支票，且右開事實已經丙○○及其妻郭邱美玉指述甚詳，更有郭邱美玉
    與乙○○之對話錄音可按，為其論據。訊之被告乙○○、壬○○均堅決否認有何
    偽造有價證券之犯行，乙○○辯稱：該二支票是伊閱報後，在台灣銀行平鎮分行
    前，以每張新台幣（以下同）八千元之代價，向陳姓不詳姓名者購得之「芭樂票
    ，買到支票時，發票人之印章及日期都已蓋好、填好，伊所填寫者僅金額、受款
    人（抬頭）及捷鼎公司之背書部分，足見發票人已授權他人簽發支票流用，伊自
    無偽造有價證券情形。被告壬○○辯稱：依本件支票之發票人甲○○及祖模公司
    之負責人丁○○於原審及本院之證述，可知二人申請支票後授權他人使用，且支
    票上之金額、受款人（抬頭）均由負責公司會計、出納事務之乙○○所填寫，伊
    對本案並不知情等語。
三、按刑法第二百零一條第一項偽造有價證券罪之成立，以無權簽發有價證券之人，
    意圖供行使之用，擅自冒用他人名義簽發為要件，倘行為人獲有本人之授權，或
    因其他原因可認本人已授權他人簽發使用，即難認有價證券係偽造。
四、經查，附表編號一支票之發票人即證人甲○○於原審訊問時證稱：其在萬華做工
    ，沒錢時，有位陳先生會拿錢給伊，所以陳先生向伊拿身分證到銀行辦理支票使
    用，支票是均放在陳先生那裏，伊不認識字，但有授權陳姓男子，伊不認識被告
    二人及丙○○等語（見本院前審卷第一八八頁）。附表編號二支票即祖模公司之
    負責人丁○○於本院訊問時亦證稱﹕其係祖模公司之負責人，惟伊僅係掛名之人
    頭，伊在萬華時，武姓（或吳姓）及翁姓男子找伊合夥做生意，並要伊去銀行開
    戶領支票，支票是與武、翁二人至銀行領取，前後共領了七本，支票領出後，即
    被武、翁二人拿走，說是要去做生意，伊未去過公司，不知公司有無營業，支票
    上印章是武、翁二人事先刻好的，伊未同意武、翁二人開票等語（見本院卷（二
    ）第九九至一０三頁）。對照附表編號一支票及退票理由單，記載退票理由為存
    款不足而非印鑑不符（見偵查卷第三十九頁）；支票付款人即台北市第二信用合
    作社亦函覆指該支票帳戶自開戶至拒絕往來止，均無申報遺失或被竊而止付情形
    （見本院前審卷第一八三頁、本院卷內九十年一月二日華泰銀行函）。另觀附表
    編號二支票及退票理由單，載明因存款不足、拒絕往來退票，亦非印鑑不符（見
    偵查卷第四十一頁）；付款人美商花旗銀行松江分行亦函覆該支票未曾申報遺失
    或被竊止付，且依所函送之該帳戶往來資料，該帳戶有多次往來及支票兌現情事
    （見本院前審卷第六十六頁至第七十七頁、第一九四頁）。而附表編號一、二之
    帳戶所簽發之其他支票，另經他人取得並已兌現之事實，亦有戊○○、辛○○、
    己○○、庚○○於本院訊問時證述在卷（見本院卷（二）第四七、四八、九六至
    九八、一七０、一七一頁，本院卷（三）九十年九月二十五日筆錄）。足見附表
    所示之支票帳戶確係甲○○、黃明和所開立，二人於領得支票後，雖未親自簽發
    使用，然二人領取支票後逕交付他人，且知他人取得支票之目的在簽發使用，甲○○且因之而取得代價，黃明和更先後領取多本支票交付他人使用，再對照支票
    印鑑章均無不符，其他支票且曾有兌現情形，足見二人於將支票交付他人之同時
    已概括授權取得支票之人得完成支票之簽發。丁○○以其未同意武、翁二人開票
    云云，即不可採。此由丁○○提供身分證件予翁姓、吳姓男子申請設立祖模公司
    及其他五家公司、商號，進而在銀行開立支票存款帳戶並領取支票交予翁、吳二
    人使用，由後二人向他人詐欺財物，經本院判決有期徒刑一年六月確定之事實，
    有本院八十八年上易字第五四四二號判決可按（附入本院卷（二）第一四二頁以
    下），即可印證。因之甲○○、黃明和雖與被告互不認識，然出售附表所示支票
    予被告乙○○之不詳姓名者，自係獲有得完成支票簽發之概括授權之人，乙○○
    有償輾轉取得，亦應認其有權簽發。從而被告乙○○於支票上填寫金額及受款人
    並背書後交付予丙○○，即難以偽造有價證券罪相繩。
五、應附帶一提者，被告交付予丙○○者，雖係俗稱「芭樂票」之支票。然芭樂票並
    非絕無兌現之可能，亦即被告屆發票日仍可匯款至發票人之帳戶使支票兌付。且
    被告原積欠丙○○二百餘萬元，被告於交付本件支票之前，早即多次交付其他支
    票予丙○○以擔保債務之清償，嗣且另提供第三人之房、地設定擔保予丙○○，
    此經丙○○指述在卷（見偵一０六八五號卷第十一頁反面），丙○○更指稱，其
    與被告與往來十餘年（見本院九十年十一月十三日筆錄），足見被告交付本件支
    票之目的固有搪塞丙○○催債之意，然其並未因交付本件支票而獲取不法之財物
    或利益，亦難認有施行詐術之故意，自亦不能以詐欺罪論處。
六、綜上所述，並無證據證明被告二人有公訴人所指偽造有價證券之犯行，原審未加
    詳酌，逕為罪刑之諭知，尚有未洽。被告上訴否認犯罪，指摘原判決不當，為有
    理由，自應由本院撤銷改判，諭知無罪之判決。至於被告乙○○明知本件支票係
    其購得之芭藥票，仍於偵查中甚至於原審訊問時堅指該二支票係丙○○所取得，
    丙○○並將已蓋妥發票人印章及填妥發票日之支票交付被告，要求被告填寫金額
    、受款人（抬頭），並背書後，交還丙○○，用以騙取被告簽發或背書高達八百
    六十四萬元之支票，認丙○○涉犯詐欺罪嫌，而提出告訴（見偵一０六八五號卷
    告訴狀及卷內各筆錄暨原審卷內筆錄）。其虛捏不實事項，意圖入丙○○於罪，
    涉犯詐欺罪嫌，應由檢察官另行偵查，併此敘明。
據上論斷，應依刑事訴訟法第三百六十九條第一項前段、第三百六十四條、第三百一
條第一項，判決如主文。
本案經檢察官鍾鳳玲到庭執行職務。
中    華    民    國    九十    年        十一        月      二十七    日
                              台灣高等法院刑事第七庭
                                  審判長法  官  吳  啟  民
                                        法  官  施  俊  堯
                                        法  官  林  瑞  斌
右正本證明與原本無異。
檢察官如不服本判決應於收受送達後十日內向本院提出上訴書狀，其未敘述上訴之理
由者並得於提起上訴後十日內向本院補提理由書（均須按他造當事人之人數附繕本）
被告不得上訴。
                                        書記官  丁  淑  蘭
中    華    民    國      九十    年      十一      月     二十七       日
附表：
編號  付款人      發票人  帳號        支票票號  金額(新台幣)    發票日
一、  台北市第二  甲○○  六六四－六  mc一０四  一百四十四萬    八十四年七
      信用合作社          號          一四九四  一千元          月二十日
      和平分社
二、  美商花旗銀  祖模企業            sc００二  一百四十四萬    八十四年八
      行松江分行  有限公司            ０九０八  二千八百六十    月二十日
                  、丁○○                      五元


司法院資訊處製作；財團法人民間司法改革基金會備份。
